臺灣士林地方法院民事判決　　　　　　　　 96年度再字第7號
再審原告　　甲○○
訴訟代理人　陳科升律師
再審被告　　乙○○
訴訟代理人　丙○○○
上列當事人間清償債務事件，再審原告對於中華民國96年7 月6
日本院96年度訴字第252 號確定判決，提起再審之訴事件，本院
判決如下：
    主  文
本院九十六年度訴字第二五二號確定判決廢棄。
上開廢棄部分，再審被告於前審之訴及假執行之聲請駁回。
再審及再審前訴訟費用由再審被告負擔。
    事實及理由
一、按再審之訴，應於30日之不變期間內提起。前項期間，自判
    決確定時起算。但再審之理由知悉在後者，自知悉時起算。
    民事訴訟法第500 條第1 、2 項定有明文。查本院96年度訴
    字第252 號判決（下稱：原確定判決）雖對再審原告為公示
    送達，並於民國96年8 月18日確定，惟再審原告主張迨至96
    年10月1 日收受臺灣臺北地方法院96年度執字第66866 號執
    行命令，始知被訴與確定判決之事實，於斯時方知悉再審之
    理由等情，業據再審原告提出本院96年度訴字第252 號判決
    、確定證明書、臺灣臺北地方法院執行命令（均影本）等件
    為證，並經本院調閱原審卷宗核閱屬實，再審原告提起本件
    再審之訴，核未逾30之不變期間，合先敘明。
二、再審原告主張：再審被告為訴外人即再審原告母親吳賽花之
    債權人，吳賽花於82年間去世時，原告即依法定方式向法院
    為拋棄繼承之表示，並經法院核備，有本院82年10月1 日本
    院82年度繼字第424 號民事庭通知可稽，是再審原告依法自
    無須繼承吳賽花之債務，再審被告亦不得對再審原告為請求
    。再審原告因搬離原住所，致未能應訴，原確定判決就此應
    依職權調查事項復未調查，致再審原告於前訴訟程序受不利
    之判決。上開拋棄繼承證明係未經前訴訟程序法院斟酌之證
    物，於前訴訟程序事實審言詞辯論終結前即已存在，因再審
    原告雖知有此新證據，卻不知被訴事實以致未能提出，如經
    斟酌，顯可使再審原告受較有利之判決，原確定判決應有民
    事訴訟法第496 條第1 項第13款之再審事由，為此提起本訴
    ，並聲明：求為判決如主文所示。
三、再審被告則以：再審原告於前訴訟程序均未到庭，係自己放
    棄其權利，應不得再為主張拋棄繼承之法律效果等語，資為
    抗辯。並聲明：再審之訴駁回。
四、按當事人發見未經斟酌之證物或得使用該證物者，但以如經
    斟酌可受較有利益之裁判者為限，民事訴訟法第496 條第1
    項第13款定有明文。經查：再審原告主張於其母吳賽花死亡
    開始繼承時，即向本院為拋棄繼承之表示，依法自無繼承吳
    賽花之系爭債務，且此項證物在前訴訟程序事實審言詞辯論
    終結前已經存在，而再審原告戶籍所設之「臺北縣淡水鎮○
    ○路128 巷13號4 樓」房屋，於前訴訟程序審理時，係空屋
    無人居住，亦據本院於前訴訟程序審理時查明屬實，有臺北
    縣政府警察局淡水分局復函在卷可稽（本院96年度訴字第25
    2 號案卷第34頁），前訴訟程序對再審原告之書狀送達、期
    日通知係以公示送達方式為之，衡情再審原告難以知悉辯論
    期日而到庭使用上開證物，現始能使用，且前訴訟程序法院
    如經斟酌當可受較有利益之裁判，自符合民事訴訟法第496
    條第1 項第13款之規定，再審原告提起本件再審之訴，自應
    准許。
五、次按繼承人得拋棄其繼承權；前項拋棄，應於知悉其得繼承
    之時起二個月內以書面向法院為之；繼承之拋棄，溯及於繼
    承開始時發生效力，民法第1174條第1 項、第2 項前段分別
    定有明文。是繼承人如依上開法條規定為拋棄繼承者，即不
    依同法第1148條規定承受被繼承人財產上之一切權利義務。
    查再審原告於其母吳賽花於82年7 月31日死亡開始繼承時，
    即向本院拋棄繼承之意思表示，經分本院82年度繼字第424
    號事件，並經本院以82年10月1 日士院民廉82繼字第424 號
    函文函復准予備查等情，業據再審原告提出本院民事庭函文
    一件為證，並經本院依職權調取本院82年度繼字第424 號拋
    棄繼承事件案卷核閱無誤，自堪認為真實。再審原告業已合
    法拋棄繼承，依上開法條規定，自無需繼承被繼承人吳賽花
    之債務。再審被告於前訴訟程序，以再審被告與吳賽花間就
    雙方會款債務所成立之書面協議、本票，訴請吳賽花繼承人
    即再審原告給付新臺幣73萬元，及自88年1 月1 日起至清償
    日止，按年息5%計算之利息，依上開說明，即無理由，不應
    准許。又再審被告於前訴訟程序之訴既經駁回，其假執行之
    聲請即失所依據，應併予駁回。本院96年度訴字第252 號原
    確定判決未及斟酌再審原告發現之拋棄繼承准予核備公文，
    判命再審原告應就再審被告上開請求如數給付，並為假執行
    之宣告，尚有未合，再審原告以原確定判決有民事訴訟法第
    496 條第1 項第13款之再審事由，求予廢棄改判，為有理由
    ，應由本院就原確定判決予以廢棄改判如主文第2 項所示。
六、訴訟費用負擔依據：民事訴訟法第78條。
中　　華　　民　　國　　96　　年　　12　　月　　19　　日
                  民事第二庭  法  官  王本源
以上正本證明與原本無異。
如對本判決上訴，應於判決送達後20日內向本院提出上訴狀。
中    華    民    國    96    年    12    月    20    日
                              書記官  陳淑女
